臺灣高等法院臺中分院刑事判決　　　　　　　　九十一年度交上易字第一一六八號
　　上　訴　人
　　即　被　告　乙○○
右上訴人即被告因過失傷害案件，不服臺灣臺中地方法院九十年度交易字第五一九號
，中華民國九十一年五月二十二日第一審判決（起訴案號：臺灣臺中地方法院檢察署
九十年度偵字第一一五一九號），提起上訴，本院判決如左：
    主  文
原判決撤銷。
乙○○因過失傷害人，處有期徒刑參月，如易科罰金，以參佰元折算壹日。
    事  實
一、乙○○於民國九十年二月二十四日二十二時許，駕駛車牌號碼Ｒ七－○一一九號
    自用小客車，沿臺中縣大里市○○路由南向北往臺中市方向行駛，行經臺中縣大
    里市○○路○段與德芳南路交岔路口時，本應注意汽車行駛至交岔路口，轉彎車
    應讓直行車先行，而依當時情況亦無不能注意之情事，竟疏於注意及此，率爾於
    該交岔路口左轉，適有丙○○騎乘車牌號碼ＦＢ五─三九五號重型機車沿中興路
    二段行駛於由北向南往霧峰方向之外側快車道上，亦疏未注意車前狀況，隨時採
    取必要之安全措施，見乙○○上開自小客車突然左轉，為避免正面碰撞，乃向其
    左側之內側快車道閃避，惟仍閃避不及，其所駕駛之上開重型機車右側，因而擦
    撞到乙○○所駕駛之上開自小客車右側車門，致丙○○人車倒地，並受有左側橈
    尺骨骨折及多處顏面撕裂傷之傷害。乙○○於肇事後，即借用他人電話報警，並
    留於現場，向到場處理之警員承認肇事，於偵查犯罪之公務員未發覺前，自首而
    接受裁判。
二、案經丙○○訴請臺灣臺中地方法院檢察署檢察官偵查起訴。
    理  由
一、訊據上訴人即被告（以下簡稱被告）乙○○固直承在右揭時、地駕駛車牌號碼Ｒ
    七－○一一九號自用小客車左轉時，與騎乘車牌號碼ＦＢ五－三九五號重型機車
    之告訴人丙○○發生擦撞，致告訴人受有如事實欄所載之傷害等情不諱，惟矢口
    否認有何過失傷害犯行，辯稱：伊已完成左轉後，告訴人才從正面撞上伊之自小
    客車云云。查右揭犯罪事實，業據告訴人於警訊、偵查、原審調查（見偵卷第二
    十三頁、第三十三頁、原審卷第十一頁、第三十五頁）、本院九十一年八月六日
    調查時及同年月二十二日審理時迭次指訴被害人與被告發生碰撞後，人車倒地，
    致受有傷害等情甚為明確，並經證人即本件事故發生後到場處理之警員張啟文於
    原審證述其到場處理本件事故之情形無誤（見原審卷第十六頁起），且有告訴人
    重型機車受損照片四張、臺中縣警察局道路交通事故處理當事人須知、財團法人
    仁愛綜合醫院診斷證明書、告訴人受傷照片二紙、道路交通事故處理紀錄登記表
    、臺中縣警察局道路交通事故調查報告表、被告自小客車車損及告訴人重型機車
    倒地照片各三紙（見發查卷第五頁至第八頁、第十一頁、偵卷第二十四頁、第二
    十六頁起第二十八頁）附卷可稽。而依卷附臺中縣警察局道路交通事故調查報告
    表所載，被告之自小客車與告訴人之重型機車碰撞後之碎片散落之位置有二處，
    一為中興路二段與德芳南路交叉路口中心處，另一則在前述碎片散落地之西方，
    其中前者碎片較多且密集，因此前者即中興路二段與德芳南路交叉路口中心處應
    為被告自小客車與告訴人重型機車之撞擊地點，堪以認定。被告之自小客車於本
    件事故發生後，其前方並無任何毀損，而右側前後車門均有刮痕，且於右後車門
    左下方靠近輪胎處，有一凹陷處等情，有前述被告自小客車車損照片三紙附卷可
    稽。由此以觀，告訴人之重型機車顯係擦撞到被告自小客車之右側車門，而非左
    側車門，亦堪認定。又告訴人之重型機車與被告之自小客車碰撞前，係在中興路
    二段由北向南往霧峰方向之外側車道上行駛等情，業據告訴人陳明在卷，而告訴
    人之重型機車與被告之自小客車碰撞之地點係在中興路二段與德芳南路交叉路口
    中心處，已如前述，足證告訴人應係見到被告之自小客車突然左轉，而向左閃避
    致擦撞告訴人之右側車門無誤。而告訴人重型機車車頭部分，受損並不明顯乙節
    ，業據告訴人於原審調查時陳明在卷（見原審卷第十七頁），並有上開告訴人重
    型機車照片三紙在卷可查。茍被告當時已完成左轉，而告訴人係繼續直行，因煞
    車不及，致撞上被告之自小客車，則被告之自小客車之受損情形，應係車門凹陷
    ，而不會如上開照片所示自右前車門至右後車門均有擦撞所遺刮痕，且被告之重
    型機車車頭亦應會嚴重受損，是被告所辯：已完成左轉後，始遭告訴人自正面撞
    上其自小客車云云，顯與事實不符。至告訴人重型機車之車後架雖受損嚴重，然
    依當時告訴人與被告行駛之方向及撞擊位置觀之，告訴人之重型機車遭被告之自
    小客車直接撞擊之位置應無可能在車後架，且參諸告訴人之機車於與被告之自小
    客車發生擦撞後，告訴人即人車倒地等情，其車後架有可能係因該機車於倒地時
    ，撞擊地面致造成受損，而告訴人之重型機車既因見到被告之自小客車突然左轉
    ，而向左側閃避，是其直接擦撞被告之自小客車之處，應係該機車右側而非車後
    架，亦可認定。按汽車行駛至交岔路口，轉彎車應讓直行車先行，道路安全規則
    第一百零二條第一項第六款定有明文。被告駕駛自小客車行經交岔路口，自應注
    意上開規則，且依上開臺中縣警察局道路交通事故調查報告表所載，當時天氣晴
    、夜間有照明、路面乾燥、無缺陷、亦無障礙物，視距良好等情況觀之，並無不
    能注意之情事，竟疏未注意，未讓迎面而來之直行車先行，致在左轉德芳南路之
    途中肇事，致告訴人受傷，顯有過失。況本件經原審送請臺灣省臺中縣區車輛行
    車事故鑑定委員會鑑定及臺灣省汽車肇事覆議鑑定委員會覆議結果，亦均持相同
    看法，有鑑定意見書及覆議函附卷可稽（見原審卷第二十三頁及第三十九頁），
    益證被告之行為有過失。另臺灣省臺中縣區車輛行車事故鑑定委員會鑑定結果，
    雖認告訴人無肇事因素，惟告訴人業於原審調查時自承：於過了停止線時即已看
    到被告等語（見原審卷第十一頁），由此以觀，告訴人亦有疏未注意車前狀況隨
    時採取必要之安全措施之過失，惟此仍無解於被告過失責任之認定，而告訴人之
    受有傷害，與被告之過失間復有相當因果關係，因而本件事證明確，被告犯行堪
    以認定，應予依法論科。
二、核被告所為，係犯刑法第二百八十四條第一項前段之過失傷害罪。被告於肇事後
    即向警報案，並留於現場，向到場處理之警員張啟文坦承肇事，亦經證人張啟文
    於原審調查時到庭證述屬實（見原審卷第十六頁），為對於未發覺之罪自首而接
    受裁判，應依刑法第六十二條前段減輕其刑。本件事故之經過係被告自小客車右
    側車門擦撞告訴人之重型機車右側乙節，已如前述，惟原審判決誤認為係被告自
    小客車左側車門擦撞告訴人之重型機車之車後架等情，即有未當，被告上訴意旨
    仍執前詞，否認有過失，雖無理由，惟原審判決既有上開可議之處，自應由本院
    將原審判決撤銷改判。爰審酌被告過失程度、所生之危害、告訴人之傷勢及其亦
    與有過失，且被告尚未與告訴人達成民事和解賠償，復否認有過失，缺乏認錯悔
    過之具體表現，態度欠佳等一切情狀，判處如主文第二項所示之刑，並諭知易科
    罰金之折算標準。
據上論斷。應依刑事訴訟法第三百六十九條第一項前段、第三百六十四條、第二百九
十九條第一項前段，刑法第二百八十四條第一項前段、第六十二條前段、第四十一條
第一項前段，罰金罰鍰提高標準條例第一條前段、第二條，判決如主文。
本案經檢察官甲○○到庭執行職務。
中      華      民      國      九十一      年      九    月      五    日
                                　臺灣高等法院臺中分院刑事第六庭
                                        審判長法　官　李  文  雄
                                              法  官　陳　嘉　雄
                                              法　官  邱  顯  祥
右正本證明與原本無異。
不得上訴。
                                              書記官  陳  桂  芬
中      華      民      國　  九十一     年      九       月     六     日
                                                              　　　　　Ｆ
